【裁判字號】    99,事聲,56
【裁判日期】    990630
【裁判案由】    聲明異議
【裁判全文】
臺灣嘉義地方法院民事裁定              99年度事聲字第56號
異  議  人
即債 權 人  永柏企業股份有限公司
法定代理人  丙○○
代  理  人  甲○○
相  對  人
即債 務 人  台鳳股份有限公司
法定代理人  乙○○
上列當事人間因票款執行強制執行事件，異議人對於中華民國99
年5 月28日本院司法事務官所為之99年度司執助字第191 號民事
裁定聲明異議，本院裁定如下：
    主  文
異議駁回。
聲明異議費用由異議人負擔。
    理  由
一、按當事人對於司法事務官處理事件所為之終局處分，得於處
    分送達後10日之不變期間內，以書狀向司法事務官提出異議
    。司法事務官認前項異議有理由時，應另為適當之處分；認
    異議為無理由者，應送請法院裁定之。法院認第1 項之異議
    為有理由時，應為適當之裁定；認異議為無理由者，應以裁
    定駁回之，民事訴訟法第240 條之4 第1 項至第3 項定有明
    文。查本件聲明異議人就本院民事執行處司法事務官於民國
    99年5 月28日以98年度司執助字第191 號強制執行事件裁定
    駁回異議人強制執行聲請之民事裁定，聲明不服提起異議，
    是本院自應依法就民事執行處司法事務官所為之處分，審究
    異議人之異議有無理由，合先敘明。
二、聲明異議意旨略以：
(一)、異議人就相對人所有系爭12筆土地（以下稱系爭土地）聲請
    本院民事執行處於99年4 月15日第四次拍賣，因無人應買，
    亦無債權人願意承受，而視為撤回執行，並予啟封，然異議
    人因相對人台鳳公司曾虛偽就上開土地設定抵押，恐其再為
    脫產，故於99年4 月19日即向福建金門地方法院為追加執行
    之聲請，該院亦於99年4 月21日囑託本院再就系爭土地為強
    制執行，本院則於99年4 月28日發函地政機關為囑託查封登
    記。然相對人卻於系爭土地啟封後之短短10日即99年5 月26
    日，將系爭土地以「信託」為原因移轉登記予第三人曹瑞浩
    所有，顯然相對人以脫產目的所為之信託移轉登記行為，屬
    「虛偽通謀」之行為，其目的違反公共秩序及善良風俗，依
    信託法第5 條第2 款規定應屬無效。上開土地仍應為相對人
    台鳳公司所有，異議人仍得就上開土地聲請強制執行。
(二)、縱因系爭土地登記名義外觀屬第三人曹瑞浩所有，依信託法
    第12條第1 項本文規定，不得為強制執行，解釋上亦應限縮
    於本件信託登記之不動產而言，而非將本件強制執行聲請駁
    回，亦即強制執行之聲請仍應存在，至是否得因執行受償，
    乃屬另事，爰依法聲明異議等語。
三、經查：
(一)、按「強制執行法第17條規定債權人查報之財產是否確屬債務
    人所有，執行法院僅能就財產上之外觀認定，如係不動產者
    ，以地政機關登記名義為調查認定之依據；其未經地政機關
    登記者，得依房屋納稅義務人、建造執照、使用執照等相關
    公文書認定之」，有最高法院97年度台抗字第615 號裁定意
    旨參照。
(二)、查系爭土地已於99年4 月26日由相對人台鳳股份有限公司信
    託移轉登記為第三人曹瑞浩所有，有土地登記第二類謄本及
    嘉義縣竹崎地政事務所嘉竹地登字第0990002273號函附卷可
    稽。系爭土地於異議人（即執行債權人）聲請強制執行時，
    已非相對人（即執行債務人）所有，揆諸前揭意旨，系爭不
    動產即非相對人所有，執行法院自不得就系爭不動產為強制
    執行。
(三)、再按，「對信託財產不得強制執行，但基於信託前存在於該
    財產之權利、因處理信託事務所生之權利或其他法律另有規
    定者，不在此限」，信託法第12條第1 項定有明文。本件異
    議人主張：系爭土地以「信託」為原因移轉登記予第三人曹
    瑞浩所有，顯然係相對人以脫產目的所為之信託移轉登記行
    為，屬「虛偽通謀」之行為，其目的違反公共秩序及善良風
    俗，依信託法第5 條第2 款規定應屬無效云云。然查，本件
    相對人台鳳股份有限公司與第三人曹瑞浩間於99年4 月26日
    所為之信託移轉登記行為是否構成通謀虛偽意思表示而無效
    ，乃屬實體判斷事項，尚待提起訴訟進一步審認始能確定，
    非執行法院得以審究。上開信託關係於依信託法第5 條確認
    無效或依第6 條撤銷前，仍不得為強制執行。原裁定依上開
    信託法規定駁回異議人強制執行之聲請，並無違誤。
(四)、末按，本件強制執行事件係受福建金門地方法院囑託，就執
    行債務人（即相對人）位於本院管轄範圍內之財產為強制執
    行，本院基於受託法院之地位，僅得就受囑託範圍內（包含
    標的、金額等）為執行，並無代替囑託法院命執行債權人另
    行查報財產之權限及必要。本院受囑託執行之標的（即系爭
    土地），既因就外觀認定非相對人所有而無法執行，本院即
    應駁回本件強制執行事件之聲請，並通知囑託法院為必要之
    處理，而非恣意開啟強制執行程序，否則即有違背受託執行
    法院義務之虞。異議人以：「縱因系爭不動產，依信託法第
    12條第1 項本文規定，不得為強制執行，解釋上亦應限縮於
    本件信託登記之不動產而言，而非將本件強制執行聲請駁回
    ，亦即強制執行之聲請仍應存在，至是否得因執行受償，乃
    屬另事」為由，對原裁定聲明異議，洵無理由。
四、依強制執行法第30條之1 、民事訴訟法第240 條之4 第3 項
    後段、第95條、第78條，裁定如主文。
中    華    民    國    99    年    6     月    30   日
                  民事第三庭  法   官  洪嘉蘭
以上正本係照原本作成。
如對本裁定抗告須於裁定送達後10日內向本院提出抗告狀，並應
繳納抗告費新台幣1,000 元。
中    華    民    國    99    年    6     月    30   日
                              書記官  陳見明

司法院資訊處製作；財團法人民間司法改革基金會備份。
